【裁判字號】    95,交聲,27
【裁判日期】    950227
【裁判案由】    聲明異議
【裁判全文】
臺灣彰化地方法院交通事件裁定          95年度交聲字第27號
    原處分機關  交通部公路總局臺中區監理所彰化監理站
    受處分人    甲○○
上列受處分人因違反道路交通管理處罰條例案件，對於交通部公
路總局臺中區監理所彰化監理站民國94年11月1日所為之裁決書
（彰監四字第裁64─J2A056013號），聲明異議，本院裁定如下
：
    主  文
原處分撤銷。
    理  由
一、本件異議意旨略以：伊是因未收到裁決書而不知應繳納罰款
    ，而不是不願繳納罰款，裁決書在未確實通知到本人即為處
    吊扣汽車牌照之處分顯有不適，請妥為適法之處罰等語。
二、按汽車駕駛人，行車速度，超過規定之最高時速，或低於規
    定之最低時速，或裝用測速雷達感應器者，處新臺幣1千2百
    元以上2千4百元以下罰鍰，道路交通管理處罰條例第40條第
    1項頂有明文。又違反道路交通管理事件統一裁罰標準及處
    理細則第11條規定：對於違反本條例之行為，應按其違反條
    款規定之受處罰對象，填製舉發違反道路交通管理事件通知
    單（以下簡稱通知單），並於被通知人欄予以勾記，其通知
    聯依下列規定辦理：(一)、當場舉發者，被查獲之行為人為
    受處分人時，駕駛人姓名欄，應註明其姓名後，交付該行為
    人簽名或蓋章收受之；拒絕簽章者，並記明其事由，視為已
    收受；受處分人非該當場被查獲之行為人時，除應填寫駕駛
    人資料外，並應填載查明之受處分之姓名或名稱、地址、車
    牌號碼及車輛種類等資料，再交付被查獲之行為人代收。但
    經被查獲之行為人拒絕代收者，舉發機關應另行送達之。（
    二）、逕行舉發者，應按已查明之資料填註車牌號碼、車輛
    種類、車主姓名或名稱及地址，並於通知單上方空白處加註
    逕行舉發之文字後，由舉發機關送達被通知人。執行交通勤
    務警察或依法令執行交通稽查任務人員依前項規定舉發時，
    對於依規定須責令改正、禁止通行、禁止其駕駛、補換牌照
    、駕照等事項，應當場告知該駕駛人或同車之汽車所有人，
    並於通知單記明其事項或事件情節及處理意見，供裁決參考
    ；第1項第1款之當場舉發違反道路交通管理事件，如交通勤
    務警察或依法令執行交通稽查任務人員使用電腦列印通知單
    時，其駕駛人姓名，得以違反行為人之身分證統一編號及出
    生年、月、日代之。再違反道路交通管理事件統一裁罰標準
    及處理細則第44條第1項規定：違反道路交通管理事件行為
    人，未依規定自動繳納罰鍰，或未依規定到案聽候裁決，處
    罰機關應於二個月內依標準表逕行裁決之，是受處分人自應
    先受「舉發違反道路交通管理事件通知單」之通知，其始知
    悉應到案日期，否則受處分人即無從知悉應到案日期，主管
    機關未經合法送達即逕行裁決，其裁決程序即屬不適法。
三、查本件受處分人甲○○（下簡稱受處分人）其所有之車號
    2R-4958號自小客車，有如交通部公路總局臺中區監理所，
    於94年11月1日以彰監四字第裁64-J2A056013號裁決書，所
    載舉發違規事實欄所示之超速違規行為，固有舉發違反道路
    交通管理事件通知單一紙為證，惟受處分人以上開情詞置辯
    ，且於95年2月15日到庭陳稱：伊之前都沒有收到罰單，伊
    收到的那一張就是已經要吊銷了，罰單沒有正確送到我的戶
    籍地址等語。經查：本件逕行舉發違規事件，固有原處分機
    關以上開舉發通知單經原舉發單位依法定地址以掛號寄送，
    經郵政機關退回而依法辦理寄存送達，此有投警交字第J2A0
    56013號舉發通知單、違規及單退查詢報表在卷可參。惟查
    ：按「對於當事人之送達，應為送達之處所不明者，行政機
    關得依申請，准為公示送達。」行政程序法第78條第1項第1
    款、第2項固定有明文；惟「送達，於應受送達人之住居所
    、事務所或營業所為之。」同法第72條第1項前段亦規定甚
    明。復按「汽車所有人名稱、地址等如有變更，均應向公路
    監理機關辦理登記。」「汽車有各項異動，不依規定申報登
    記者，處汽車所有人新台幣9百元以上1千8百元以下罰鍰。
    」雖分別為道路交通安全規則第23條第1項、道路交通管理
    處罰條例第16條第1項第1款所明定；惟汽車有各項異動不依
    規定申報登記應受處罰鍰，與對當事人應為送達之處所不明
    係屬二事，汽車有各項異動不依規定申報登記應受處罰鍰，
    不即等於對當事人應為送達之處所不明，法律已明定「送達
    ，於應受送達人之住居所、事務所或營業所為之。」，上開
    舉發機關送達舉發違反道路交通管理事件通知單於受處分人
    ，倘其所送達之處所雖為汽車所有人之車籍登記地址，然並
    非應送達人之住居所、事務所或營業所，即不能認為已向應
    受送達人之住居所、事務所或營業所為送達。本件受處分人
    於91年12月2日遷入彰化縣彰化市○○里○○○街12號，然
    原舉發機關所填據之舉發違反道路交通管理事件通知單上，
    車主地址及受送達人地址卻為彰化縣彰化市○○里○○街
    212巷11弄10號，此有法務部戶役政連結作業系統所提供受
    處分人之遷徙資料紀錄、個人資本資料、原舉發機關之違規
    通知單、單退查詢報表等在卷可稽，是原舉發機關以彰化縣
    彰化市○○里○○街212巷11弄10號為送達處所，上開送達
    之程序即不合法，其寄存送達自亦不生送達之效力，是受處
    分人以違規舉發通知單並未收到為由，其異議為有理由。從
    而，原處分機關逕予裁決，程序上即不適法，原處分應予撤
    銷，發回原處分機關，由原處分機關重新送達後，再依法裁
    決。
四、據上論斷，應依道路交通管理處罰條例第87條第2項、道路
    交通案件處理辦法第20條，裁定如主文。
    。
中    華    民    國    95    年    2    月    27    日
                    交通法庭    法  官  姚銘鴻
以上正本證明與原本無異。
如不服本裁定，應於裁定送達後5日內向本院提出抗告狀 (須附
繕本 )。
中    華    民    國    95    年    2     月    27    日
                                書記官  謝志鑫


司法院資訊處製作；財團法人民間司法改革基金會備份。
